臺灣臺北地方法院民事裁定　　　　　 100年度重訴字第1108號
原　　　告　李錫軒
　　　　　　李國民
　　　　　　李國全
共　　　同
訴訟代理人　呂康德律師
被　　　告　李營生
上列當事人間請求履行清算決議事件，本院裁定如下：
    主  文
本件移送臺灣金門地方法院。
    理  由
一、本件原告起訴主張：原告三人及被告合夥共同經營位於金門
    縣之養魚事業，其中坐落金門縣金寧鄉○○段558地號土地
    （下稱系爭土地）為合夥財產，暫登記於被告名下，嗣因養
    魚事業已無利可圖，無法達成合夥事業目的，原告三人乃於
    民國100年7月21日通知全體合夥人於100年8月3日下午2時舉
    行合夥解散清算會議，被告於7月25日收受開會通知書，但
    未參與會議，乃由原告三人舉行合夥解散清算會議，並做成
    四項決議，分別為：(一)解散合夥事業；(二)依合夥出資比例分
    配剩餘財產；(三)慈湖段558地號土地經鑑價結果為新臺幣
    10,568,553元，被告若願配合出售，則依出資比例分配價金
    ，否則由被告承受；(四)由原告李錫軒通知被告決議之內容，
    合夥人並合意以臺灣臺北地方法院為第一審管轄法院。嗣後
    ，原告委請律師函知被告決議內容，請其於函到10日內函復
    決議內容，被告於10 0年8月22日收受信函，迄今未予函復
    ，故依會議決議向本院起訴請求被告履行清算決議等語。
二、按訴訟之全部或一部，法院認為無管轄權者，依原告聲請或
    依職權以裁定移送其管轄法院；訴訟，由被告住所地之法院
    管轄；其他因不動產涉訟者，得由不動產所在地之法院管轄
    。民事訴訟法第28條第1項、第1條第1項前段、第10條第2項
    分別定有明文。次按，當事人得以合意定第一審管轄法院。
    但以關於由一定法律關係而生之訴訟為限。前項合意，應以
    文書證之，民事訴訟法第24條亦定有明文。而合意管轄之約
    束力，僅及於合意管轄約定之當事人，而不及於第三者（最
    高法院97年度台抗字第110號裁定意旨參照）。又所謂默示
    之意思表示，係指依表意人之舉動或其他情事，足以間接推
    知其效果意思者而言，若單純之沉默，則除有特別情事，依
    社會觀念可認為一定意思表示者外，不得謂為默示之意思表
    示，最高法院29年上字第762號判例參照。本件原告雖提出
    100年8月3日之合夥解散清算會議紀錄，主張合夥人合意由
    本院管轄而向本院提起本訴，惟查：
（一）該會議之決議(四)雖記載「…合夥人因本次會議及分配財產
      所生之訴訟糾紛，出席之合夥人全體同意以臺灣臺北地方
      法院為第一審管轄法院」等語，然出席之合夥人僅原告3
      人，被告並未出席，被告顯未當場同意上開決議，自不受
      其拘束。
（二）原告復主張已於100年8月17日委請律師函知被告上開會議
      決議內容，請其於函到10日內函復決議內容，被告於100
      年8月22日收受信函，迄今未予函復，因而逕向本院起訴
      云云。然被告未函復該信，僅係單純之沉默，又無其他舉
      動或情事可推知有同意上開決議之意思，自不謂被告已同
      意關於本件由本院管轄，則原告主張合夥人已合意本件由
      本院管轄云云，尚乏依據。
（三）又本件被告住所地係在金門縣金寧鄉古寧村25鄰林厝26號
      、而兩造所清算分配之合夥財產即系爭土地係位處金門縣
      境內，有原告起訴狀及金門縣金寧鄉○○段558地土地登
      記謄本在卷可稽，則依前揭規定，本件關於履行清算決議
      之訴訟，應由臺灣金門地方法院管轄。
（四）況本件原告係就位於金門縣之養魚合夥事業為清算會議決
      議，請求被告履行將登記於被告名下之合夥財產即系爭土
      地為鑑價分配，而兩造之住所均為金門縣，則關於證據之
      調查及訴訟文件之往來，本院為極不便利之法院，自不能
      因原告之訴訟代理人位於臺北市即向本院起訴，而不利於
      司法整體資源之運用及被告應訴之權利。綜上，原告向無
      管轄權之本院起訴，顯係違誤，爰依職權將本件移送於該
      管轄法院。
四、依民事訴訟法第28條第1項，裁定如主文。
中    華    民    國   100    年    11    月    4     日
                  民事第七庭    法  官  黃柄縉
以上正本係照原本作成。
如對本裁定抗告須於裁定送達後10日內向本院提出抗告狀，並繳
納抗告費新臺幣1,000元。
中    華    民    國   100    年    11    月    4     日
                                書記官  洪仕萱